【裁判字號】    94,交上訴,114
【裁判日期】    950328
【裁判案由】    公共危險等
【裁判全文】
臺灣高等法院刑事判決               94年度交上訴字第114號
上  訴  人  臺灣板橋地方法院檢察署檢察官
上  訴  人
即  被  告  甲○○
選任辯護人  林慈發律師
上列上訴人因公共危險等案件，不服臺灣板橋地方法院93年度交
訴字第17號，中華民國94年6月1日第一審判決（起訴案號：臺灣
板橋地方法院檢察署92年度偵字第20959號），提起上訴，本院
判決如下：
    主  文
上訴駁回。
    事  實
一、甲○○於民國九十一年五月二十八日下午九時十分許，駕駛
    車牌號碼ＨＦ-4310號，藍色MARCH牌自小客車，沿臺北縣板
    橋市○○路往文化路方向，行駛至臺北縣板橋市○○路三號
    前，適有丙○○駕駛車牌號碼ＥＧＢ-319號輕型機車，附載
    其女戊○○及其友人丁○○之女粱紹潔（起訴書誤載為乙○○，應予更正），在前同向行駛中，甲○○亟欲超車，明知
    汽車行駛中欲超越前車時，應於前車左側保持半公尺以上之
    間隔、行駛時並應注意兩車併行之間隔，並隨時採取必要之
    安全措施，而依當天候為晴，夜間有路燈照明，路面乾燥，
    無障礙物等情，並無不能注意之情事，竟疏於注意未保持安
    全間隔，貿然由後超越前行，致其所駕駛之車輛右後輪胎上
    方側面，擦撞丙○○所騎乘上開機車尾端，該機車隨之失去
    平衝，而人車倒地，丙○○因而受有左手前臂及肘部挫傷合
    併血腫等傷害、戊○○受有頭部外傷左膝擦傷、臉部撕裂傷
    等傷害，粱紹潔受有左側頭皮嚴重撕裂傷等傷害，甲○○明
    知自己肇事，本應停車查看、救護，詎另基於肇事逃逸之犯
    意，竟立即駕車離開現場。嗣經路人及丙○○記下ＨＦ-431
    0車號報警後，循線查獲。
二、案經告訴人丙○○、乙○○之法定代理人丁○○訴由台北縣
    政府警察局海山分局報告台灣板橋地方法院檢察署檢察官偵
    查起訴。
    理  由
一、證據能力方面：有關告訴人丙○○於警詢及檢察官偵查，所
    為指述，檢察官、被告及辯護人均不未爭執其證據能力，且
    同意作為證據，本院審酌該等筆錄作成情況，並無違反訴訟
    程序之處，因認符合刑事訴訟法第一百五十九條之五規定，
    而有證據能力，核先敘明。
二、訊據上訴人即被告甲○○固不諱言：於九十一年五月二十八
    日二十一時十分許，駕駛車號HF-4310號MARCH藍色小客車，
    由莒光路往文化路方向行駛等情，惟否認有何過失傷害或肇
    事逃逸犯行，辯稱：根本沒有擦撞丙○○所騎乘之機車，所
    以沒有肇事逃逸，我行車經過該路段並沒有發現有人跌倒，
    我的車輛左邊有刮痕，那個是在我家附近停車場刮到的，警
    察繪製之現場圖與事實不符，當時停下來是要等紅綠燈，停
    在紅綠燈前幾秒鐘，還有一輛轎車停在我前面等語。經查：
（一）告訴人丙○○指稱：我當時是騎機車載二個小孩，後面來
      了一部自小客車，我被自小客擦撞跌倒在地，而該自小客
      車沒有停下來，約行駛三十公尺左右才停下來，但沒有搖
      下車窗，只是往後看，因路人太多要圍他的車，故對方立
      即將車子開走，擦撞我的是HF-431 0號自小客車，顏色是
      藍色的，MARCH牌的自小客，因開車的人沒有搖下車窗，
      也沒有下車，所以我沒有看到駕駛，我騎EGB-319號輕機
      車，當時的行駛方向是由板橋市○○路往文化路方向行駛
      ，車速約二十公里，擦撞我的車與我同方向行駛，由莒光
      路往文化路方向行駛，當時騎車騎在最靠路邊，被告由後
      面擦撞到我，我車倒下，小孩子往路外緣倒，我倒在路的
      內線，我是左手受傷，而另二個小孩一個是頭頂受傷縫了
      二十幾針，另一個是嘴唇擦傷，我女兒是下巴受傷，粱紹
      潔是頭部受傷縫了二十幾針，當時很匆忙，有路人幫我記
      下車號，我送醫她就走了，我是由莒光路往文化路方向行
      進，道路交通事故調查報告表上的方向是錯誤的，警方把
      我倒地位置畫顛倒了等語（偵字第二○九五九號卷第二二
      頁、第二三頁、第二七至三十，核退字卷第十頁、第十一
      頁、第十三頁，本院卷第），並有台北縣立板橋醫院診斷
      證明書在卷足稽，核與證人黃吳雪鶯於原審證稱：當時有
      聽有人呼叫聲及孩子哭的聲音，並看到有人流血，有個女
      生也流血，我們就趕緊出去救援，出去看之前有聽到碰撞
      聲，當時那女的（指告訴人丙○○）講一個車號很清楚，
      不是對著我說的，是大叫那個車號，然後指著那輛車子，
      在我們前面沒有很長的距離停了一輛暗色的車子，停的比
      較旁邊，橫跨在白邊線上，因為那個女的很大聲叫，我是
      先站在騎樓那邊看了一下，看有一輛暗色車子，我沒有看
      到車號，但告訴人一直比那輛車並說出號碼，我才走到事
      故現場，我往前看車子就在前面很近，車子不是停在紅綠
      燈口，也不是道路的雙黃線邊，也沒有靠近停止線，那車
      子很快就走了，因為那個地方很快就聚集了很多人，之間
      並無看到其他車子經過等語相符（原審卷第一四六至一四
      八頁）；亦與證人郭家於原審証稱：當時我去修手機跟
      老闆講話時聽到「碰」一聲，我馬上就走出去，看見一位
      女性駕駛倒在地上，兩個小孩在哭，我問人有沒有怎麼，
      她說他手斷掉，並講一個車號，我說沒關係，你記車號，
      我幫你照顧小孩，我往前看右邊有輛深色車子，停在橫跨
      白色邊線、不是道路中間，這之間除機車外沒有看到其他
      汽車，記得當時是有路人記下車號有處理這樣等語相符（
      原審卷第一五二至一五六頁、第二○八頁、第二一一頁至
      第二一三頁），足認告訴人指稱：其機車倒地後指著車子
      並講車號，車子停靠之位置均非停在紅綠燈口等情節，為
      有依據，堪予採信，是被告辯稱：停車是等紅綠燈，伊車
      前仍有其他車輛等語，即屬無據，不能採信。
（二）案發後，警方即依據路人及告訴人丙○○之所提供之車牌
      號碼，循線找到被告，並聯絡被告開車前往派出所，就車
      輛進行拍照採證，及對被告進行酒精測試，而被告車輛確
      於右後輪上方車側有擦痕之情，為被告所不否認，並有酒
      測值表及現場照片卷附可參（核退字卷第十八至二一頁）
      ，堪認告訴人指訴無誤，蓋倘告訴人有所誤認，衡情於車
      號、顏色、品牌三者，當無法相符，此三者排列組合無數
      ，能一致者，萬不及一，而告訴人所指車號、顏色、品牌
      ，均相一致，毫無訛誤，參以，被告亦承認該時段確駕駛
      該車行經肇事地點，益增告訴人指訴之可信性。再者，原
      審堪驗現場，測量汽車擦痕高度離地約有八十五公分，而
      機車後方尾端高度離地約八十三至八十五公分，機車倒地
      於車道白邊線附近等情，有勘驗筆錄、相片及現場圖存卷
      可參（原審卷第一八六至一八九頁），且系爭汽車右輪上
      方車側之擦痕為新擦痕等情，亦據證人即處理本件事故警
      員林進發證述在卷（原審卷第二一五頁、第二一九頁），
      顯見於客觀上，被告之車輛並非不能與告訴人機車擦撞，
      何況，被告汽車之擦痕位置及高度，確與告訴人指訴相符
      ，且告訴人丙○○遭擦撞後即倒下，有發出大聲響等情，
      核與證人黃吳雪鶯、郭家於原審證稱：有聽到「碰」一
      聲等語，足認告訴人丙○○騎所機車係遭被告駕駛車輛撞
      擊，隨即倒地，其間並未有其他外力加入。至於被告辯稱
      ：擦痕在左邊是在家附近停車場刮到的，右邊之擦痕也是
      舊的，沒有與人擦撞等語，難以採信。至於辯護人指稱：
      告訴人於告訴狀係指被告自右前方擦撞告訴人云云，於偵
      訊稱：被告由後面擦撞我等語，然被告汽車右前方根本無
      擦撞痕跡，足認告訴人指訴不淑，經查：告訴人丙○○稱
      ：告訴狀係幫我寫的人寫錯了。確實是被告右邊撞到我左
      邊等語（本院卷第六一頁），觀諸該告訴狀確係以打字為
      之，且係於九十二年十二月九日所為（發查字第三六號卷
      第三至六頁），距案發已一年半，則告訴人指稱：誤載等
      語，衡諸轉述請人寫狀之情況，與原意有所出入，事所衡
      有，非不可採信，至於告訴人於偵訊指稱：被告由後面擦
      撞乙節，並未指係被告車頭或前方，辯護人所指，非無過
      度引申之虞，是辯護人所變，尚有誤會。至於國立交通大
      學函覆本院稱：因肇事現場不明，經審慎參酌全卷所有跡
      證資料，尚無充分證據可認定系爭兩車是否接觸或撞擊形
      態，本校無法提供鑑定意見等語（本院卷第七一頁），該
      大學固無法鑑定，惟如前所述，尚有其他證據足認肇事情
      形，該函謂無證據可資認定，尚有誤會，尚難據為有利被
      告之認定，辯護人辯稱：依該函足認被告未撞擊等語，尚
      有誤會。
（三）按汽車行駛時，駕駛人應注意兩車併行之間隔，並隨時採
      取必要之安全措施。再按汽車行駛時後行車超越前行車時
      應於前車左側保持半公尺以上之間隔，交通安全規則第九
      十四條第三項、第一百零一條第六款分別定有明文。被告
      於系時地駕駛汽車，自應遵守上開規定，且觀諸事故現場
      屬雙向單線道，無快慢車道之劃分，車道邊劃有機車停車
      格，事故當時天候晴，夜間有照明，路面狀況乾燥、無缺
      陷，而本件機車倒地、機車後視鏡散落之位置，均位於道
      路之邊線旁且事故現場道路邊線接近騎樓處劃有機車停車
      格，事故現場機車停車格並停滿機車等情，有道路交通事
      故調查報告表（核退卷第十七頁）、原審勘驗照片（原審
      卷第一八九之一至之三頁）在卷可參，並據證人郭家證
      述可佐（原審卷第一五三頁、第二○八頁），顯見，當時
      並無不能注意之情況，詎被告違反上開規定，貿然前進，
      致右後輪上方擦撞告訴人丙○○所騎乘之機車後方尾端，
      告訴人丙○○所騎乘機車，隨之倒地，丙○○受有左手前
      臂及肘部挫傷合併血腫等傷害、戊○○受有頭部外傷左膝
      擦傷、臉部撕裂傷等傷害，粱紹潔受有左側頭皮嚴重撕裂
      傷等傷害，有傷單存卷可按，足認被告行為顯有過失，而
      告訴人丙○○等人因本件車禍而受有傷害，則被告之過失
      行為與告訴人丙○○等受傷間，自有相當因果關係，洵堪
      認定。
（四）至於事故發生時發出「碰」之聲響等情，已據證人黃吳雪
      鶯、郭家、簡林祺等人證述明確在卷，被告既車行該地
      竟稱未聞，實難採信，且被告汽車既與機車擦撞，而有前
      述擦痕，焉能推說不知？何況，當時告訴人丙○○喊很大
      聲，有很多人圍過來等情，復據證人黃吳雪鶯證述如前，
      而被告將車停在旁邊有轉頭之動作之情，亦據證人郭家
      證述明確在卷（原審卷卷第一五三頁），堪信被告應知悉
      肇事之情，被告明知自己肇事，卻沒有報警，亦未將丙○○、戊○○及乙○○送醫治療或提供任何救護措施之情，
      已據上開證人證述如前，並有台北縣警察局「偵辦交通事
      故案件『涉嫌人是否自首』調查表」載明肇事逃逸等語存
      卷可按，足認被告基於肇事逃逸之犯意，離開現場。
（五）綜上，被告所辯前情顯均不足採信，本件事證明確，被告
      犯行堪以認定。另告訴人丙○○雖指稱肇事車輛擦撞我的
      機車後有停下來，再倒車輾到我的手臂後往前行駛等語。
      雖告訴人提出之傷單顯示左前臂有壓榨傷之傷勢，告訴人
      丙○○之手臂固有因機車遭擦撞後摔倒遭壓到造成左手前
      臂及肘部挫傷合併血腫等傷害，惟事故現場相片顯示並無
      煞車之痕跡，證人郭家亦證稱：並未聽聞告訴人丙○○
      有說到機車遭撞到後有往回倒車壓過手臂之情節等語（原
      審卷二一○頁），且事故後隨即跑到肇事現場之證人郭家
      、黃吳雪鶯亦均未證述肇事車輛有停下來後又倒車之情
      節，是告訴人丙○○此部分指述，即乏證據證明，自難採
      為不利被告之認定。
二、核被告所為，係犯刑法第二百八十四條第一項前段過失傷害
    罪及同法第一百八十五條之四肇事致人受傷而逃逸罪。被告
    一駕車行為致三人受傷，其一行為觸犯數罪名，為想像競合
    犯，應從一重過失傷害罪處斷，被告所犯過失傷害罪及肇事
    致人受傷而逃逸罪，犯意各別，行為互殊，應分論併罰。
    原審以事證明確，適用刑事訴訟法第二百九十九條第一項前
    段，刑法第二百八十四條第一項前段（誤載為第二項，應予
    更正）、第一百八十五條之四、第五十五條、第五十一條第
    五款，罰金罰鍰提高標準條例第一條前段，並審酌被告過失
    程度輕重，駕駛態度粗莽，肇事後猶置被害人於不顧，逃逸
    離去，漠視他人權益，及被害人傷勢、被告素行、智識程度
    、行為所生危害等一切情狀，並說明公訴人就駕車逃逸之部
    分求處有期徒刑二年，尚嫌太重等，而就過失傷害人部分，
    量處有期徒刑伍月；就肇事逃逸部分，量處有期徒刑壹年；
    並定應執行有期徒刑壹年參月。核無不合，被告上訴，空言
    否認犯行，及檢察官上訴認量刑太輕，均無理由，均應予駁
    回。
據上論斷，應依刑事訴訟法第三百六十八條，判決如主文。
本案經檢察官呂丁旺到庭執行職務。
中    華    民    國    95    年    3     月    28    日
                  交通法庭  審判長法  官  溫耀源
                                  法  官  段景榕
                                  法  官  周政達
以上正本證明與原本無異。
肇事逃逸部分如不服本判決應於收受送達後十日內向本院提出上
訴書狀，其未敘述上訴之理由者並得於提起上訴後十日內向本院
補提理由書（均須按他造當事人之人數附繕本）。
其餘不得上訴。
                                  書記官  陳菊珍
中    華    民    國    95    年    3     月    29    日
附錄：本案論罪科刑法條全文
刑法第二百八十四條：
因過失傷害人者，處六月以下有期徒刑、拘役或五百元以下罰金
。致重傷者，處一年以下有期徒刑、拘役或五百元下罰金。
從事業務之人，因業務上之過失傷害人者，處一年以下有期徒刑
、拘役或一千元以下罰金。致重傷者，處三年以下有期徒刑、拘
役或二千元以下罰金。刑法第一百八十五條之四：
駕駛動力交通工具肇事，致人死傷而逃逸者，處六月以上五年以
下有期徒刑。


司法院資訊處製作；財團法人民間司法改革基金會備份。
